【裁判字號】    97,消債更,253
【裁判日期】    990108
【裁判案由】    更生事件
【裁判全文】
臺灣士林地方法院民事裁定           97年度消債更字第253號
債  務  人  甲○○
代  理  人  謝智潔律師
上列當事人聲請更生事件，本院裁定如下：
    主  文
債務人甲○○自中華民國九十九年一月十一日十七時起開始更生
程序。
命司法事務官進行本件更生程序。
    理  由
一、按債務人與金融機構協商成立者，不得聲請更生或清算，但
    因不可歸責於己之事由，致履行顯有重大困難者，不在此限
    。本條例施行前，債務人依金融主管機關協調成立之中華民
    國銀行公會會員辦理消費金融案件無擔保債務協商機制與金
    融機構成立之協商，準用前項之規定，消費者債務清理條例
    第151 條第5 項、第6 項分別定有明文。次按，債務人不能
    清償債務或有不能清償之虞，且無擔保或無優先權之債務總
    額未逾新臺幣（下同）1,200 萬元者，於法院裁定開始清算
    程序或宣告破產前，得向法院聲請更生，觀諸同條例第3 條
    、第42條第1 項規定自明。又法院開始更生程序之裁定，應
    載明其年、月、日、時，並即時發生效力。法院開始更生或
    清算程序後，得命司法事務官進行更生或清算程序，必要時
    得選任律師、會計師或其他適當之自然人或法人一人為監督
    人或管理人，復為同條例第45條第1 項、第16條所明定。
二、本件聲請意旨略以：債務人有不能清償債務情事，前曾於民
    國95年7 月依中華民國銀行公會會員辦理消費金融案件無擔
    保債務協商機制與最大債權金融機構豐商業銀行（下稱
    豐銀行）成立協商，協商條件為每月還款1 萬9,755 元。惟
    聲請人所投資之旭昌燈飾社因景氣差收入不佳，95年度僅獲
    利1 萬3,808 元，只得靠每月1 萬6,000 元之低收入戶補助
    及典當結婚首飾持家。聲請人於96年開始擔任臺北市政府及
    士林區公所清潔工，每月賺取1 萬5,000 元薪資，惟近日首
    飾已典當殆盡，實無力再繼續繳納協商金額，因而毀諾，故
    聲請人確係因不可歸責於己之事由，致履行協商條件顯有重
    大困難。且其無擔保或無優先權之債務總額為304 萬2,02 3
    元，未逾1,200 萬元，復未經法院裁定開始清算程序或宣告
    破產。為此，向本院聲請更生等語。
三、經查，聲請人甲○○所主張之上開事實，業據提財團法人金
    融聯合徵信中心當事人綜合信用報告－債務清理條例前置協
    商專用債權人清冊（見本院卷第17至21頁）、財政部臺北市
    國稅局95至97年度綜合所得稅各類所得資料清單（見本院卷
    第27、28、193 頁）、財政部臺北市國稅局財產歸屬資料清
    單（見本院卷第29、194 頁）、92年度至98年4 月營利事業
    所得稅結算申報書（見本院卷第42至51、90至92、112 至11
    9 、191 、19 2頁）、臺北市低收入戶卡（見本院卷第52頁
    ）、中華民國銀行公會會員辦理消費金融案件無擔保債務協
    商協議書（見本院卷第53頁）、臺北市動產質借處質借單（
    見本院卷第56、57頁）、勞工保險被保險人投保資料表（見
    本院卷第57-1、58頁）、薪資轉帳存摺內頁影本（見本院卷
    第68至70-1、184 、185 、204 至208 、295 至297 頁）、
    政府補助款匯款帳戶存摺影本（見本院卷第87、88、214 至
    221 頁）等為證，核屬相符，堪認為真正。茲本件應審酌者
    ，乃聲請人是否有不可歸責於己之事由致履行協商條件顯有
    重大困難之情事。本院以：
  (一)聲請人98年1 月至10月，每月領取薪資約為2 萬20元、同年
    3 月至6 月每月領取政府補助款1 萬8,316 元，每月共計3
    萬8,336 元，此有上開薪資轉帳存摺影本及政府補助匯款帳
    戶存摺，附卷可參。再聲請人主張每月必要生活費用，包括
    ：租金1 萬元、水費228 元、電費982 元、瓦斯費550 元、
    膳食費8,000 元（包含聲請人及其兩子女）、電話費231 元
    （聲請人個人）、交通費1,500 元（包含聲請人之子需費60
    0 元、聲請人個人需費900 元）、日常生活開支2,000 元，
    及服裝、鞋類、醫療、理髮費用共1,000 元，合計2 萬4,49
    1 元，尚未逾必要之範圍，即無不合。
  (二)再聲請人目前與其兩名子女簡宏濂、簡芸湄、其夫簡福添共
    同居住，且簡福添亦有工作收入，每月約1 萬2,475 元，有
    簡福添97年度綜合所得稅各類所得資料清單，在卷可參。顯
    示聲請人夫妻二人每月收入金額雖有差距，但渠等家庭生活
    既陷困境，依據民法第1119條意旨，按渠等經濟狀況以論，
    二人收入應全部充為生活開銷支應，並共同分擔扶養子女之
    費用。另簡福添亦向本院聲請更生中，經本院調閱97年度消
    債更字第872 號卷（下稱上開卷），其於卷中陳明，所有開
    支及扶養費皆由甲○○負擔（見上開卷第7 、8 頁），是聲
    請人夫妻二人每月收入（含政府補助款）合計5 萬811 元，
    扣除其陳報之生活支出及扶養費2 萬4,491 元後，剩餘2 萬
    6,320 元。
  (三)惟聲請人夫妻二人每月尚需支付協商金額總計4 萬356 元（
    見本院卷第53頁、上開卷第18頁），故上開剩餘金額已不足
    負擔其二人之協商金額，從而其主張有不可歸責於己之情事
    ，致履行顯有重大困難，應堪認為真實。又聲請人查無消費
    者債務清理條例第6 條第3 項、第8 條或第46條各款所定駁
    回更生聲請之事由存在，準此，債務人聲請更生，應屬有據
    。揆諸首揭規定及說明，應予開始更生程序，並命司法事務
    官進行本件更生程序。
四、爰裁定如主文。
中    華    民    國    99    年    1     月    8     日
                  民事第二庭  法      官  蕭錫証
上為正本係照原本作成。
本件不得抗告。
中    華    民    國    99    年    1     月    8     日
                              書  記  官  羅伊安

司法院資訊處製作；財團法人民間司法改革基金會備份。
